臺灣桃園地方法院刑事判決
110年度易字第768號
公  訴  人  臺灣桃園地方檢察署檢察官   
被      告  張仕偉


指定辯護人  本院公設辯護人彭詩雯  
上列被告因詐欺案件，經檢察官提起公訴（108年度偵字第28535
號），本院判決如下：
    主  文
張仕偉犯詐欺取財罪，處有期徒刑參月，如易科罰金，以新臺幣
壹仟元折算壹日。
    事  實
一、張仕偉意圖為自己不法之所有，基於詐欺取財之犯意，於民
    國108年4月10日晚上9時許，在臺灣地區某不詳地點，向黃
    子倫佯稱可找朋友一同加入代購事業，之後去日本會提供免
    費住宿並給付代購報酬，惟需先繳納新臺幣（下同）9,900
    元機票費用云云，致黃子倫陷於錯誤，於108年4月15日下午
    6時41分許，在其位於桃園市○○區○○路000號18樓之5住處，
    以網路轉帳方式將9,900元匯至張仕偉指定之第一商業銀行
    帳號00000000000號帳戶（下稱系爭帳戶），並將此代購訊
    息告知友人郭威廷，致郭威廷亦陷於錯誤，於同日晚上7時2
    分許，在其位於高雄市○○區○○街000號住處，以網路轉帳方
    式將9,900元匯至系爭帳戶。嗣因張仕偉遲未通知代購出團
    之時間且拒不退款，黃子倫、郭威廷始悉受騙。
二、案經黃子倫、郭威廷訴由桃園市政府警察局龜山分局報告臺
    灣桃園地方檢察署檢察官偵查起訴。
    理  由
一、證據能力部分：
　　本判決所引用供述證據之證據能力，被告張仕偉、辯護人均
    同意作為證據，本院審酌各項證據作成時之情況，並無違法
    取證及證明力明顯過低之瑕疵，認為以之作為證據應屬適當
    ，依刑事訴訟法第159條之5第1項規定，均有證據能力。至
    於本判決所引用之非供述證據部分，與本案均有關連性，亦
    無證據證明係實施刑事訴訟程序之公務員以不法方式所取得
    ，依刑事訴訟法第158條之4反面解釋，亦具證據能力。
二、訊據被告固坦承有於上開時間，以前述理由，收受黃子倫、
    郭威廷上開匯款等情，惟矢口否認有何詐欺取財之犯行，辯
    稱：我也是被陷害的，我只是轉交錢給綽號「阿BEN」之人
    ，告訴人匯的款項我都存到「阿BEN」指定的帳戶云云；辯
    護人則為其辯以：被告並無犯罪故意，也未預見會受朋友欺
    騙，成為犯罪工具云云。經查：
㈠、被告於108年4月10日晚上9時許，向黃子倫表示可找朋友一同
    加入代購事業，之後去日本會提供免費住宿並給付代購報酬
    ，惟需先繳納9,900元機票費用等語，黃子倫遂於108年4月1
    5日下午6時41分許，匯款9,900元至被告指定之系爭帳戶，
    黃子倫並將此代購訊息告知郭威廷，郭威廷再於同日晚上7
    時2分許，匯款9,900元至系爭帳戶等情，業據被告供陳在卷
    （見本院易字卷第155頁），核與證人即告訴人黃子倫、郭
    威廷於警詢、偵查中證述之情節大致相符（見偵卷第24頁、
    第28頁、第95至97頁），並有轉帳紀錄截圖、Line及微信對
    話紀錄翻拍照片在卷可稽（見偵卷第53至73頁），此部分事
    實，堪以認定。
㈡、證人黃子倫於偵查中證稱：108年4月初透過朋友認識張仕偉
    後，他說可以去日本代購金飾，他可以幫忙代訂機票，我把
    身分證、護照等資料都傳給他，並匯款9,900元給他，9,900
    元是機票的錢，他答應匯完後會給我機票並通知出團時間，
    但卻一直拖延至8月，後來就封鎖我的LINE及微信，我找不
    到他等語（見偵卷第96至97頁），再觀諸被告與黃子倫間之
    Line及微信對話紀錄，被告於108年4月18日以Line通訊軟體
    向黃子倫表示108年5月初會出團，然至108年5月初卻遲未出
    團，反而於108年5月14日以微信通訊軟體聯繫黃子倫，要求
    黃子倫以後有事用微信打電話、不要在Line提到任何事情，
    並要求黃子倫先刪除Line對話，嗣黃子倫因遲未接獲出團通
    知，遂於108年6月5日以Line通訊軟體要求被告退款，被告
    於翌日向黃子倫表示「我去幫你追你的款項，我自己也自身
    難保了，給我點時間吧，賴上面就不要在提這些了」等語，
    然直至108年8月10日仍未退款，且稱「錢不是匯到我這，我
    一毛沒收」等情，有對話紀錄翻拍照片在卷可稽（見偵卷第
    63至73頁），顯見被告收受黃子倫、郭威廷之匯款後，並未
    為其等安排被告所宣稱之代購工作或為其等購買日本機票，
    且在黃子倫要求退款時亦未還款，足認被告確有詐欺之行為
    。
㈢、被告固以前詞置辯，惟查：
  1.被告對於其為何找人至日本代購一事，於警詢中先供稱：108年4月份友人小健要求我幫忙介紹友人去日本做代購旅行社，小健介紹黃子倫給我認識，小健說旅費29,900元，但旅行社能夠減免20,000元，自行負擔9,900元，並要求先付費登記及購買機票，我們才能出團。我後續才跟黃子倫談到出團整個過程，小健的FB名稱為Jian Er Chong（沖健兒）等語（見偵卷第8頁），經檢察官傳喚臉書暱稱為「沖健兒」之證人林昌融到庭，證人林昌融於偵查中證稱：是張仕偉自己在做日本代購的事業，我從來沒有請他幫忙找代購人員。他都在亂講，他除了騙人去日本代購，還騙人去韓國，跟人家說是正當工作，但被害人去韓國的時候才發現是要作詐騙等語（見偵卷第119至120頁），被告辯稱係臉書暱稱為「沖健兒」之友人要其幫忙找人去日本做代購云云，已無可採。而後，被告於本院準備程序時改稱：我在網路上認識綽號叫「阿BEN 」的人，我不知道他的真實姓名、身份，之前我有跟他配合過，配合的內容也是代購，我轉交錢給他，他會給我報酬等語（見本院易字卷第155頁），被告對於其為何找人至日本代購一事，前後供述明顯不一，且未能提供「阿BEN」之真實姓名、年籍資料或與其聯繫之證據供查證，則是否有被告所稱加入代購事業後，僅需繳納9,900元機票費用，之後去日本會提供免費住宿並給付代購報酬一事，已非無疑。
　2.此外，就黃子倫、郭威廷所匯款項之流向，被告於警詢中先
    供稱：黃子倫、郭威廷都有匯款至我提供的帳號，我於108
    年4月15日收到他們匯款後隔2天於第一銀行土城分行將19,8
    00元領出，在台北橋下的7-11以無卡存款方式將19,800元存
    入代辦指定的帳戶；108年5月初代辦說額滿，5月中我再次
    詢問他們仍然說額滿，後續就沒有消息了；我跟代辦用LINE
    聯繫，LINE稱呼為「柏佑」等語（見偵卷第9頁）；於偵查
    中改稱：黃子倫、郭威廷匯款後，我有把錢領出來，拿現金
    給旅行社，我忘記旅行社的全名，也不知道跟我收錢的是誰
    ，我收到匯款後隔1-2天就在土城區中央路三段的第一銀行
    交付現金等語（見偵卷第134頁）；嗣於本院準備程序再改
    稱：我領現金出來，匯到「阿BEN」給我的帳戶，他叫我用
    無摺存款存到他指定的帳戶，我不記得帳戶了等語（見本院
    易字卷第155頁），則黃子倫、郭威廷所匯款項之流向，被
    告先主張係在台北橋下之統一超商，以無卡存款方式，存入
    LINE名稱為「柏佑」之人指定帳戶，再主張係在新北市土城
    區中央路3段之第一銀行交付現金給旅行社，而後再改稱係
    以無摺存款方式存入「阿BEN」指定帳戶，被告供述一再更
    迭，復未能提出其將黃子倫、郭威廷所匯款項交予他人之證
    據，其所辯已將款項存入「阿BEN」指定帳戶，其亦係遭人
    詐騙云云，顯係事後卸責之詞，不足為採。　　
㈣、綜上所述，本件事證明確，被告上開辯詞不足採信，其犯行
    洵堪認定，應依法論科。
三、論罪科刑：
㈠、核被告所為，係犯刑法第339 條第1 項之詐欺取財罪。
㈡、被告以一詐騙行為，同時侵害黃子倫、郭威廷之財產法益，
    為想像競合犯，以一詐欺取財罪處斷。
㈢、爰審酌被告不思以正當途徑獲取財物，為貪圖一己之私，利
    用他人之信任而為詐欺取財犯行，所為實有不該，且犯後矢
    口否認犯行，態度難認良好，惟念其已與黃子倫、郭威廷達
    成調解，並依約賠償2人共3萬元完畢，有調解筆錄在卷可稽
    （見本院易字卷第161至162頁），黃子倫、郭威廷所受損失
    已獲填補，兼衡其犯罪動機、目的、手段、素行、警詢中自
    陳高中畢業之教育程度、家庭經濟狀況小康、所生危害等一
    切情狀，量處如主文所示之刑，並諭知易科罰金之折算標準
    。
四、沒收部分：
　　被告已與黃子倫、郭威廷達成調解並賠償其等損失，業如前
    述，若再予沒收、追徵被告之犯罪所得，容有過苛之虞，爰
    依刑法第38條之2第2項規定，不予宣告沒收。
據上論斷，應依刑事訴訟法第299條第1項前段，刑法第339條第1
項、第55條、第41條第1項前段，刑法施行法第1條之1第1項，判
決如主文。
本案經檢察官謝咏儒提起公訴，檢察官黃翎樵到庭執行職務。
中　　華　　民　　國　　111 　年　　3 　　月　　31　　日
                  刑事第九庭審判長法    官  陳品潔
　　　　　　　　　
　　　　　　　　　                法    官  謝承益
　　　　　　　　　
　　　　　　　　　                法    官  蔣彥威
以上正本證明與原本無異。
如不服本判決應於收受判決後20日內向本院提出上訴書狀，並應
敘述具體理由。其未敘述上訴理由者，應於上訴期間屆滿後20日
內向本院補提理由書(均須按他造當事人之人數附繕本)「切勿逕
送上級法院」。 
　　　　　　　　　　　　　　　    書 記 官　賴葵樺
中　　華　　民　　國　　111 　年　　3 　　月　　31　　日
附錄本件論罪科刑法條全文：刑法第339條
中華民國刑法第339條
（普通詐欺罪）
意圖為自己或第三人不法之所有，以詐術使人將本人或第三人之
物交付者，處5年以下有期徒刑、拘役或科或併科50萬元以下罰
金。
以前項方法得財產上不法之利益或使第三人得之者，亦同。
前二項之未遂犯罰之。